臺北高等行政法院裁定
　　　　　　　　　　　　　　　　　　 96年度停字第00087號
聲　請　人　甲○○
送達代收人　許麗紅
相　對　人　內政部
代　表　人　乙○○部長）住同.
代　理　人　丙○○
上列聲請人因台灣地區與大陸地區人民關係條例事件，聲請人聲
請停止原處分之執行，本院裁定如下：
    主  文
聲請駁回。
聲請程序費用由聲請人負擔。
    理  由
一、按「行政訴訟繫屬中，行政法院認為原處分或決定之執行，
    將發生難於回復之損害，且有急迫情事者，得依職權或依聲
    請裁定停止執行。但於公益有重大影響，或原告之訴在法律
    上顯無理由者，不得為之。」行政訴訟法第116 條第2 項定
    有明文。又所謂難於回復之損害，係指其損害不能回復原狀
    ，或一般社會通念上，如為執行可認達到回復困難之程度，
    且均不能以金錢估價賠償者而言。
二、本件聲請意旨略謂：
  （一）原告於民國（下同）88年12月16日日與謝寶華結婚，並
        於同年12月18日辦理結婚登記，經被告許可，發給依親
        居留證。旋被告以謝寶華於93年12月15日死亡，乃依大
        陸地區人民在台灣地區依親居留長期居留或定居許可辦
        法第14條第1 項第3 款及第45條第1 款規定，以95年11
        月20日台內警境孝彤字第0950921139號處分書，廢止原
        告依親居留證；命原告於收到處分書之翌日起10日內向
        被告所屬警政署入出境管理局申請出境證件出境，未依
        規定申請出境或逾期未出境者，得強制出境。原告不服
        ，以在大陸地區已無任何親戚，而臺灣地區仍有83歲高
        齡生父尚待奉養，且繼續居留毫無妨害臺灣地區安全之
        虞，而被告有侵害其權益之嫌，提起訴願，受理訴願機
        關不查，以原告訴願為無理由駁回，經原告提起行政訴
        訟在案。
  （二）行政訴訟繫屬中，行政法院認為原處分或決定之執行，
        將發生難以回復之損害，且有急迫情事者，得依職權或
        依聲請裁定停止執行。行政訴訟法第116 條第2 項定有
        明文。
  （三）「行政訴訟法第116 條第3 項前段所稱『難於回復之損
        害』，應以『聲請人受侵犯之公法上權利或法律上利益
        ，如果將來要加以填補時，有無可能回復到其未受侵犯
        前之整體固有狀態？回復之概然性有多高？與原來為侵
        害行為之公益目的及侵害方式來加以比較，回復費用是
        否過鉅，而在經濟成本考量上，難以被接受？』等情況
        為斷。此所謂『原來固有狀態』，在財產權之情形，非
        指權利形態與內容之完全一致，反著重在經濟上之等價
        性。否則，幾乎所有物或權利狀態之變動均可被視為『
        難以回復之損害』，而可申請停止執行，即與行政訴訟
        法上『行政處分之執行力原則上不應行政爭訟之提起而
        停止，僅有在例外之情況下來容許停止』之立法原則相
        違。又判斷財產權之經濟等價性時，基於『固有利益』
        之填補原則，原則上不須考慮聲請人主觀之利益期待或
        情緒威受，除非該等主觀之利益期待，在客觀上已有極
        高之發生可能性，或有客觀事證足以證明聲請人之主觀
        情緒感受真實存在，且在社會價值判斷上，正當合理。
        」最高行政法院90年裁字第562 號判決資足參照。
  （四）凡損害具有「經濟上等價性」者即非屬「難以回復之損
        害」，而不得停止執行。惟本件之執行方式為限期離境
        或逕行強制其出境，是否得以金錢賠償而回復其損害顯
        疑義。質言之，人民居住空間之強制改變無法以金錢計
        算，故不具經濟等價性質，而應屬難以回復之損害。是
        聲請人自得聲請對於相對人限期離境或逕行強制出境之
        處分，應予停止執行。
三、查聲請人係大陸地區人民（籍貫為福建），與臺灣地區人民
    謝寶華結婚，經相對人內政部許可，發給依親居留證，92年
    3 月16日來台依親居留。嗣因依親對象謝寶華於93年12月15
    日死亡，相對人乃依大陸地區人民在臺灣地區依親居留長期
    居留或定居許可辦法（以下簡稱居留定居許可辦法）第14條
    第1 項第3 款及第45條第1 款規定，以95年11月20日台內警
    境孝彤字第0950921139號處分書，廢止聲請人依親居留許可
    ，註銷93年4 月9 日發給之第0000000000號依親居留證，請
    聲請人於收到處分書之翌日起10日內向內政部警政署入出境
    管理局（以下簡稱境管局，96年1 月2 日改制為內政部入出
    國及移民署）申請出境證件出境，未依規定申請出境或逾期
    未出境者，得強制出境；聲請人不服，提起訴願遭決定駁回
    ，乃向本院提起行政訴訟（96年訴字第1740號居留事件）各
    情，為雙方所不爭，並有大陸地區人民在臺灣地區居留申請
    書、戶籍謄本、戶卡片、相對人95年11月20日台內警境孝彤
    字第0950921139號處分書、行政院96年3 月26日院臺訴字第
    0960083310號決定書、本院查詢案件索引卡資料等附卷可稽
    。
四、復按大陸地區人民在臺灣地區依親居留長期居留或定居許可
    辦法第1 條規定：「本辦法依臺灣地區與大陸地區人民關係
    條例第17條第9 項規定訂定之。」第14條第1 項第3 款規定
    ：「大陸地區人民申請在臺灣地區依親居留，有下列情形之
    一者，不予許可；已許可者，撤銷或廢止其許可：…3 、依
    親對象死亡。」第45條第1 款規定：「大陸地區人民有下列
    情形之一者，由境管局發給出境證件，並得限期於十日內離
    境或逕行強制其出境：1 、依第14條第1 項、第15條第1 項
    規定撤銷或廢止其依親居留許可。」本件原告之之依親對象
    謝寶華已於93年12月15日死亡，相對人機關依上揭規定廢止
    聲請人依親居留許可，註銷93年4 月9 日發給之第00000000
    00號依親居留證，請其於收到處分書之翌日起10日內申請出
    境證件出境，未依規定申請出境或逾期未出境者，得強制出
    境，洵屬有據；聲請人以在大陸地區已無任何親戚，而臺灣
    地區仍有83歲高齡生父尚待奉養，且繼續居留毫無妨害臺灣
    地區安全之虞云云，據為爭執之理由，經核在法律上顯無理
    由。再查系爭處分並未指定原告若未於限期內離境，何時逕
    行強制其出境，仍有待主管機關之指定；況原處分於95年11
    月20日作成，迄今已5 個月餘，聲請人尚未遭逕行強制出境
    ，本件亦難謂有急迫之情事。是聲請人聲請裁定停止原處分
    執行，核與前揭停止執行之要件不符，其聲請停止執行，不
    應准許，應予駁回。
五、依行政訴訟法第104 條、民事訴訟法第95條、第78條，裁定
    如主文。
中　　華　　民　　國　　96　　年　　6 　　月　　20　　日
                  第六庭審判長法  官   林文舟
                              法  官   闕銘富
                              法  官   許瑞助
上為正本係照原本作成。
如不服本裁定，應於送達後10日內向本院提出抗告狀（須按他造
人數附繕本）。
中　　華　　民　　國　　96　　年　　6 　　月　　20　　日
                              書記官   吳芳靜
